---
title: "TDA - porównanie danych"
author: "MJ"
date: "2026-07-11"
output: pdf_document
---

```{r setup, include=FALSE}
knitr::opts_chunk$set(echo = F, warning = F, message = F, out.width="80%", fig.show='hold')
```

```{r}
library(TDA)
library(TDAmapper)
library(igraph)
library(dplyr)
library(kableExtra)
library(readxl)
```

```{r mapper}
data.prep <- function(path, typ = "original")
{
  dane <- as.data.frame(read.csv(path))
  if(typ == "original") return(dane)
  dane.num <- dane[, -c(1,2,3,4)]
  dane.num[] <- lapply(dane.num, as.numeric)
  
  if(typ == "numeric") return(dane.num)
}


Mapper <- function(data.num,
                   soczewka,
                   vert.col,
                   num.intervals = 15,
                   percent.overlap = 50,
                   num.bins = 10,
                   table = F)
{
  #data.scale <- scale(data.num)

  wynik.mapper <- mapper1D(distance_matrix = dist(scale(data.num[,-1])),
                           filter_values = soczewka,
                           num_intervals = num.intervals,
                           percent_overlap = percent.overlap,
                           num_bins_when_clustering = num.bins)
  
  graf.mapper <- graph_from_adjacency_matrix(wynik.mapper$adjacency, mode = "undirected")
  #print(wynik.mapper$points_in_vertex)
  srednie.edycje <- sapply(wynik.mapper$points_in_vertex, function(ind.points) {mean(data.num[ind.points, vert.col], na.rm = T)})
  
  paleta <- colorRampPalette(c('blue', 'yellow', 'red'))(100)
  min.ed <- min(srednie.edycje, na.rm = T)
  max.ed <- max(srednie.edycje, na.rm = T)
  
  
  scale.edits <- round((srednie.edycje - min.ed) / (max.ed - min.ed) * 99) + 1
  
  col.vertices <- paleta[scale.edits]
  
  plot(graf.mapper,
       layout = layout_with_fr(graf.mapper),
       vertex.color = col.vertices,
       vertex.size = log(sapply(wynik.mapper$points_in_vertex, length) + 1) * 2.5,
       vertex.label = NA,
       edge.color = "gray50")
  
  if (table == T)
  {
    prog.odciecia <- quantile(srednie.edycje, probs = 0.8, na.rm = TRUE)
    
    top.wezly <- which(srednie.edycje >= prog.odciecia)
    
    ind.red <- unlist(wynik.mapper$points_in_vertex[top.wezly])
    ind.red <- unique(ind.red)
    
    
    mean.red <- colMeans(dane.num[ind.red, ], na.rm = T)
    mean.rest <- colMeans(dane.num[-ind.red, ], na.rm = T)
    
    diff <- mean.red - mean.rest
    imp.features <- sort(diff, decreasing = T)
    
    kbl(head(imp.features, 10), col.names = c("Zmienna", "Różnica względem tła"), caption = "Tabela zmiennych wykazujących największy wpływ na występowanie edycji oraz różnica średnich tych zmiennych w stosunku do tła biologicznego") %>% kable_styling(latex_options = "H")
    
  }
}

```

```{r homologia_persystentna}

# Homologia trwała - metoda landmarków
landmarks <- function(data.scale,
                      lands,
                      iter.max = 50,
                      nstart,
                      maxdimension = 1,
                      library = "GUDHI",
                      plot = F)
{
  clusters <- kmeans(data.scale, centers = lands, iter.max = iter.max, nstart = nstart)
  landmarks <- clusters$centers
  
  odleglosci <- dist(landmarks)
  
  maxscale <- max(odleglosci)
  
  homology.landmarks <- ripsDiag(X = landmarks, maxdimension = maxdimension, maxscale = maxscale, library = library)
  if (plot == T) plot(homology.landmarks[["diagram"]], main = "Diagram persystencji")
  return(homology.landmarks)
}

# Metoda landscape
landscapes <- function(homolody.landmarks, 
                       len,
                       dimension,
                       xlim = len)
{
  max.death <- max(homology.landmarks[["diagram"]][,3])
  lands1 <- TDA::landscape(homology.landmarks[["diagram"]], dimension = dimension, KK = 1, tseq = seq(0, max.death, length = len))
  
  lands2 <- TDA::landscape(homology.landmarks[["diagram"]], dimension = dimension, KK = 2, tseq = seq(0, max.death, length = len))
  
  plot(seq(0, max.death, length = len),lands1, type= "l", main = "Landscapes", col = "maroon", ylab = "lands", xlim = xlim)
  lines(seq(0, max.death, length = len),lands2, type= "l", col = "green")
  legend("topright",                   
         legend = c("Lands1", "Lands2"), 
         col = c("maroon", "green"),  
         lty = 1,                    
         lwd = 2)
}

```


# Algorytm Mapper dla zbiorów danych - 1732

## Opis 

  Zastosowany został algorytm Mapper z pakietu TDAmapper. Parametry:
  
  * soczewka - kolumna `sample_edits`
  * liczba przedziałów (*num_intervals*): 18 dla nukleaz, 10 dla BE
  * procent nakładania (*percent_overlap*): 65
  * liczba binów klastrowania (*num_bins_when_clustering*): 8

* *1732_1*

```{r 17323_1}
set.seed(123)
dane.num_1732_1 <- data.prep("C:/Users/Gonia/Desktop/Praktyki/TDA/TDA_nowy_rap/Dane/1732_1.breakends.noEnds.FILTERED.feature_matrix.csv", typ = "numeric")

pca.wynik <- prcomp(dane.num_1732_1, rank. = 2)
silne_ciecia <- dane.num_1732_1$sample_edits > 30
plot(pca.wynik$x[,1], pca.wynik$x[,2],
     col = ifelse(silne_ciecia, "red", "black"))

dane.num_1732_1_filtered <- dane.num_1732_1 %>% filter(sample_edits >= 5)

#hist(dane.num_1732_1_filtered$sample_edits)

soczewka <- prcomp(scale(dane.num_1732_1), rank. = 1)

mapper_1732_1 <- Mapper(dane.num_1732_1,
                      soczewka = log2(dane.num_1732_1$sample_edits),
                      vert.col = 1,
                      num.intervals = 18,
                      percent.overlap = 65,
                      num.bins = 8)
```
```{r}
# mapper_1732_1 <- Mapper(dane.num_1732_1,
#                       soczewka = soczewka$x[,1],
#                       vert.col = 1,
#                       num.intervals = 30,
#                       percent.overlap = 60,
#                       num.bins = 10)
```

Interpretacja: długi ogon - jednorodność, podobny profil sekwencyjny,
gwiazda - różnorodność, nie ma jednego uniwersalnego motywu sekwencyjnego gwarantującego powstanie hotspotu (wiele wariantów środowiska flankującego, które niezaleznioe prowadzą do wysokiej skuteczności edytora). 
Wniosek: zależność nie jest liniowa

* *1732_1h_DNA2*

```{r 1732_1h_DNA2}
set.seed(123)
dane.num_1732_1h_DNA2 <- data.prep("C:/Users/Gonia/Desktop/Praktyki/TDA/TDA_nowy_rap/Dane/1732_1h_DNA2.breakends.noEnds.FILTERED.feature_matrix.csv", typ = "numeric")

# pca.wynik <- prcomp(dane.num_1732_1h_DNA2, rank. = 2)
# silne_ciecia <- dane.num_1732_1h_DNA2$sample_edits > 30
# plot(pca.wynik$x[,1], pca.wynik$x[,2],
#      col = ifelse(silne_ciecia, "red", "black"))

#hist(dane.num_1732_1h_DNA2$sample_edits)
mapper_1732_1h_DNA2 <- Mapper(dane.num_1732_1h_DNA2,
                              soczewka = log2(dane.num_1732_1h_DNA2$sample_edits),
                              vert.col = 1,
                              num.intervals = 18, #15 trochę lepiej
                              percent.overlap = 65,
                              num.bins = 8)
# map <- Mapper(dane.num_1732_1h_DNA2,
#                               soczewka = prcomp(dane.num_1732_1h_DNA2, rank. = 1)$x[,1],
#                               vert.col = 1,
#                               num.intervals = 8,
#                               percent.overlap = 55,
#                               num.bins = 8)


```

Interpretacja: ogon -  ponownie jednorodny, płynne przejscie kolorów sugeruje brak gwałtownych skoków w profilu sekwencji, gwiazdy - wiele różnych wariantów, nowość - nowa gwiazda - istnieje czynnik, który powoduje jeszcze większy wzrost skuteczności edycji (tu też istenieje wiele odrebnych ścieżek)


* *1732_1h_DNA6_2*

```{r 1732_1h_DNA6_2}
set.seed(123)
dane.num_1732_1h_DNA6_2 <- data.prep("C:/Users/Gonia/Desktop/Praktyki/TDA/TDA_nowy_rap/Dane/1732_1h_DNA6_2.breakends.noEnds.FILTERED.feature_matrix.csv", typ = "numeric")

# pca.wynik <- prcomp(dane.num_1732_1h_DNA6_2, rank. = 2)
# silne_ciecia <- dane.num_1732_1h_DNA6_2$sample_edits > 30
# plot(pca.wynik$x[,1], pca.wynik$x[,2],
#      col = ifelse(silne_ciecia, "red", "black"))


mapper_1732_1h_DNA6_2 <- Mapper(dane.num_1732_1h_DNA6_2,
                                soczewka = log2(dane.num_1732_1h_DNA6_2$sample_edits),
                                vert.col = 1,
                                num.intervals = 18,
                                percent.overlap = 65,
                                num.bins = 8)
```

* *1732_2*

```{r 1732_2}
set.seed(123)
dane.num_1732_2 <- data.prep("C:/Users/Gonia/Desktop/Praktyki/TDA/TDA_nowy_rap/Dane/1732_2.breakends.noEnds.FILTERED.feature_matrix.csv", typ = "numeric")

# pca.wynik <- prcomp(dane.num_1732_2, rank. = 2)
# silne_ciecia <- dane.num_1732_2$sample_edits > 30
# plot(pca.wynik$x[,1], pca.wynik$x[,2],
#      col = ifelse(silne_ciecia, "red", "black"))


mapper_1732_2 <- Mapper(dane.num_1732_2,
                   soczewka = log2(dane.num_1732_2$sample_edits),
                   vert.col = 1,
                   num.intervals = 18,
                      percent.overlap = 65,
                      num.bins = 8)
```



* *1732_4h_DNA3*

```{r 1732_4h_DNA3}
set.seed(123)
dane.num_1732_4h_DNA3 <- data.prep("C:/Users/Gonia/Desktop/Praktyki/TDA/TDA_nowy_rap/Dane/1732_4h_DNA3.breakends.noEnds.FILTERED.feature_matrix.csv", typ = "numeric")

# pca.wynik <- prcomp(dane.num_1732_4h_DNA3, rank. = 2)
# silne_ciecia <- dane.num_1732_4h_DNA3$sample_edits > 30
# plot(pca.wynik$x[,1], pca.wynik$x[,2],
#      col = ifelse(silne_ciecia, "red", "black"))


mapper_1732_4h_DNA3 <- Mapper(dane.num_1732_4h_DNA3,
                   soczewka = log2(dane.num_1732_4h_DNA3$sample_edits),
                   vert.col = 1,
                   num.intervals = 18,
                   percent.overlap = 65,
                   num.bins = 8)
```


* *1732_4h_DNA6_1*

```{r 1732_4h_DNA6_1}
set.seed(123)
dane.num_1732_4h_DNA6_1 <- data.prep("C:/Users/Gonia/Desktop/Praktyki/TDA/TDA_nowy_rap/Dane/1732_4h_DNA6_1.breakends.noEnds.FILTERED.feature_matrix.csv", typ = "numeric")

# pca.wynik <- prcomp(dane.num_1732_4h_DNA6_1, rank. = 2)
# silne_ciecia <- dane.num_1732_4h_DNA6_1$sample_edits > 30
# plot(pca.wynik$x[,1], pca.wynik$x[,2],
#      col = ifelse(silne_ciecia, "red", "black"))


mapper_1732_4h_DNA3 <- Mapper(dane.num_1732_4h_DNA6_1,
                   soczewka = log2(dane.num_1732_4h_DNA6_1$sample_edits),
                   vert.col = 1,
                   num.intervals = 18,
                   percent.overlap = 65,
                   num.bins = 8)
```


* *1732_BE3_24h_DNA3_2*

```{r 1732_BE3_24h_DNA3_2}
set.seed(123)
dane.num_1732_BE3_24h_DNA3_2 <- data.prep("C:/Users/Gonia/Desktop/Praktyki/TDA/TDA_nowy_rap/Dane/1732_BE3_24h_DNA3_2.breakends.noEnds.FILTERED.feature_matrix.csv", typ = "numeric")

# pca.wynik <- prcomp(dane.num_1732_BE3_24h_DNA3_2, rank. = 2)
# silne_ciecia <- dane.num_1732_BE3_24h_DNA3_2$sample_edits > 30
# plot(pca.wynik$x[,1], pca.wynik$x[,2],
#      col = ifelse(silne_ciecia, "red", "black"))


mapper_1732_BE3_24h_DNA3_2 <- Mapper(dane.num_1732_BE3_24h_DNA3_2,
                   soczewka = log2(dane.num_1732_BE3_24h_DNA3_2$sample_edits),
                   vert.col = 1,
                   num.intervals = 6,
                   percent.overlap = 65,
                   num.bins = 8)
```


* *1732_BE3_4h_DNA1_1*

```{r 1732_BE3_4h_DNA1_1}
set.seed(123)
dane.num_1732_BE3_4h_DNA1_1 <- data.prep("C:/Users/Gonia/Desktop/Praktyki/TDA/TDA_nowy_rap/Dane/1732_BE3_4h_DNA1_1.breakends.noEnds.FILTERED.feature_matrix.csv", typ = "numeric")

# pca.wynik <- prcomp(dane.num_1732_BE3_4h_DNA1_1, rank. = 2)
# silne_ciecia <- dane.num_1732_BE3_4h_DNA1_1$sample_edits > 30
# plot(pca.wynik$x[,1], pca.wynik$x[,2],
#      col = ifelse(silne_ciecia, "red", "black"))


mapper_1732_BE3_4h_DNA1_1 <- Mapper(dane.num_1732_BE3_4h_DNA1_1,
                   soczewka = log2(dane.num_1732_BE3_4h_DNA1_1$sample_edits),
                   vert.col = 1,
                   num.intervals = 10,
                   percent.overlap = 65,
                   num.bins = 8)
```


* *1732_BE3_4h_DNA4_1*

```{r 1732_BE3_4h_DNA4_1}
set.seed(123)
dane.num_1732_BE3_4h_DNA4_1 <- data.prep("C:/Users/Gonia/Desktop/Praktyki/TDA/TDA_nowy_rap/Dane/1732_BE3_4h_DNA4_1.breakends.noEnds.FILTERED.feature_matrix.csv", typ = "numeric")

# pca.wynik <- prcomp(dane.num_1732_BE3_4h_DNA4_1, rank. = 2)
# silne_ciecia <- dane.num_1732_BE3_4h_DNA4_1$sample_edits > 30
# plot(pca.wynik$x[,1], pca.wynik$x[,2],
#      col = ifelse(silne_ciecia, "red", "black"))


mapper_1732_BE3_4h_DNA4_1 <- Mapper(dane.num_1732_BE3_4h_DNA4_1,
                   soczewka = log2(dane.num_1732_BE3_4h_DNA4_1$sample_edits),
                   vert.col = 1,
                   num.intervals = 10,
                   percent.overlap = 65,
                   num.bins = 8)
```


* *1732_BE3_24h_DNA6_2*

```{r 1732_BE3_24h_DNA6_2}
set.seed(123)
dane.num_1732_BE3_24h_DNA6_2 <- data.prep("C:/Users/Gonia/Desktop/Praktyki/TDA/TDA_nowy_rap/Dane/1732_BE3_24h_DNA6_2.breakends.noEnds.FILTERED.feature_matrix.csv", typ = "numeric")

# pca.wynik <- prcomp(dane.num_1732_BE3_24h_DNA6_2, rank. = 2)
# silne_ciecia <- dane.num_1732_BE3_24h_DNA6_2$sample_edits > 30
# plot(pca.wynik$x[,1], pca.wynik$x[,2],
#      col = ifelse(silne_ciecia, "red", "black"))


mapper_1732_BE3_24h_DNA6_2 <- Mapper(dane.num_1732_BE3_24h_DNA6_2,
                   soczewka = log2(dane.num_1732_BE3_24h_DNA6_2$sample_edits),
                   vert.col = 1,
                   num.intervals = 10,
                   percent.overlap = 65,
                   num.bins = 8)
```


* *1732_BE3st_4h_DNA6_1*

```{r 1732_BE3st_4h_DNA6_1}
set.seed(123)
dane.num_1732_BE3st_4h_DNA6_1 <- data.prep("C:/Users/Gonia/Desktop/Praktyki/TDA/TDA_nowy_rap/Dane/1732_BE3st_4h_DNA6_1.breakends.noEnds.FILTERED.feature_matrix.csv", typ = "numeric")

# pca.wynik <- prcomp(dane.num_1732_BE3st_4h_DNA6_1, rank. = 2)
# silne_ciecia <- dane.num_1732_BE3st_4h_DNA6_1$sample_edits > 30
# plot(pca.wynik$x[,1], pca.wynik$x[,2],
#      col = ifelse(silne_ciecia, "red", "black"))


mapper_1732_BE3st_4h_DNA6_1 <- Mapper(dane.num_1732_BE3st_4h_DNA6_1,
                   soczewka = log2(dane.num_1732_BE3st_4h_DNA6_1$sample_edits),
                   vert.col = 1,
                   num.intervals = 6,
                   percent.overlap = 65,
                   num.bins = 8)
```


* *1732_BE3x2_4h_DNA3_1*

```{r 1732_BE3x2_4h_DNA3_1}
set.seed(123)
dane.num_1732_BE3x2_4h_DNA3_1 <- data.prep("C:/Users/Gonia/Desktop/Praktyki/TDA/TDA_nowy_rap/Dane/1732_BE3x2_4h_DNA3_1.breakends.noEnds.FILTERED.feature_matrix.csv", typ = "numeric")

# pca.wynik <- prcomp(dane.num_1732_BE3x2_4h_DNA3_1, rank. = 2)
# silne_ciecia <- dane.num_1732_BE3x2_4h_DNA3_1$sample_edits > 30
# plot(pca.wynik$x[,1], pca.wynik$x[,2],
#      col = ifelse(silne_ciecia, "red", "black"))


mapper_1732_BE3x2_4h_DNA3_1 <- Mapper(dane.num_1732_BE3x2_4h_DNA3_1,
                   soczewka = log2(dane.num_1732_BE3x2_4h_DNA3_1$sample_edits),
                   vert.col = 1,
                   num.intervals = 10,
                   percent.overlap = 65,
                   num.bins = 8)
```


* *1732_BE3x2_4h_DNA6_2*

```{r 1732_BE3x2_4h_DNA6_2}
set.seed(123)
dane.num_1732_BE3x2_4h_DNA6_2 <- data.prep("C:/Users/Gonia/Desktop/Praktyki/TDA/TDA_nowy_rap/Dane/1732_BE3x2_4h_DNA6_2.breakends.noEnds.FILTERED.feature_matrix.csv", typ = "numeric")

# pca.wynik <- prcomp(dane.num_1732_BE3x2_4h_DNA6_2, rank. = 2)
# silne_ciecia <- dane.num_1732_BE3x2_4h_DNA6_2$sample_edits > 30
# plot(pca.wynik$x[,1], pca.wynik$x[,2],
#      col = ifelse(silne_ciecia, "red", "black"))


mapper_1732_BE3x2_4h_DNA6_2 <- Mapper(dane.num_1732_BE3x2_4h_DNA6_2,
                   soczewka = log2(dane.num_1732_BE3x2_4h_DNA6_2$sample_edits),
                   vert.col = 1,
                   num.intervals = 6,
                   percent.overlap = 65,
                   num.bins = 8)
```


* *1732_Cas9_4h_DNA5_2*

```{r 1732_Cas9_4h_DNA5_2}
set.seed(123)
dane.num_1732_Cas9_4h_DNA5_2 <- data.prep("C:/Users/Gonia/Desktop/Praktyki/TDA/TDA_nowy_rap/Dane/1732_Cas9_4h_DNA5_2.breakends.noEnds.FILTERED.feature_matrix.csv", typ = "numeric")

# pca.wynik <- prcomp(dane.num_1732_BE3x2_4h_DNA6_2, rank. = 2)
# silne_ciecia <- dane.num_1732_BE3x2_4h_DNA6_2$sample_edits > 30
# plot(pca.wynik$x[,1], pca.wynik$x[,2],
#      col = ifelse(silne_ciecia, "red", "black"))


mapper_1732_Cas9_4h_DNA5_2 <- Mapper(dane.num_1732_Cas9_4h_DNA5_2,
                   soczewka = log2(dane.num_1732_Cas9_4h_DNA5_2$sample_edits),
                   vert.col = 1,
                   num.intervals = 5,
                   percent.overlap = 65,
                   num.bins = 8)
```


* *1732_Cas9_24h_DNA3_2*

```{r 1732_Cas9_24h_DNA3_2}
set.seed(123)
dane.num_1732_Cas9_24h_DNA3_2 <- data.prep("C:/Users/Gonia/Desktop/Praktyki/TDA/TDA_nowy_rap/Dane/1732_Cas9_24h_DNA3_2.breakends.noEnds.FILTERED.feature_matrix.csv", typ = "numeric")

# pca.wynik <- prcomp(dane.num_1732_BE3x2_4h_DNA6_2, rank. = 2)
# silne_ciecia <- dane.num_1732_BE3x2_4h_DNA6_2$sample_edits > 30
# plot(pca.wynik$x[,1], pca.wynik$x[,2],
#      col = ifelse(silne_ciecia, "red", "black"))


mapper_1732_Cas9_24h_DNA3_2 <- Mapper(dane.num_1732_Cas9_24h_DNA3_2,
                   soczewka = log2(dane.num_1732_Cas9_24h_DNA3_2$sample_edits),
                   vert.col = 1,
                   num.intervals = 3,
                   percent.overlap = 65,
                   num.bins = 10)
```


  
# Wnioski wstępne (ogólne)

 Pierwsze 6 wykresów:
 













